臺灣新竹地方法院刑事判決
111年度金訴字第216號
公  訴  人  臺灣新竹地方檢察署檢察官
被      告  朱峻毅



上列被告因違反洗錢防制法等案件，經檢察官提起公訴（111年
度偵字第3566號），本院依簡式審判程序判決如下︰
    主  文
朱峻毅共同犯洗錢防制法第十四條第一項之一般洗錢罪，處有期
徒刑參月，併科罰金新臺幣貳萬元，罰金如易服勞役，以新臺幣
壹仟元折算壹日。
    事  實
一、朱峻毅為申辦貸款，於瀏覽網路時獲知「快可貸」可提供小
    額貸款，遂以通訊軟體LINE聯繫貸款事宜，並經真實姓名年
    籍不詳，自稱基鑫資產管理公司之特助「吳志明」要求交付
    帳戶資料及代為提領款項以製造假金流。惟朱峻毅依其社會
    生活之通常經驗與智識思慮，雖可預見將其所有金融帳戶提
    供非屬親故或互不相識之人使用，有遭他人利用作為財產犯
    罪所得財物匯入及提領工具之可能，並藉此達到掩飾詐欺犯
    罪所得去向之目的，使犯罪查緝更形困難，仍以縱取得帳戶
    之人利用其交付之帳戶資料詐欺取財，掩飾、隱匿特定犯罪
    所得而洗錢，亦不違背其本意之不確定故意，而與「吳志明
    」、「小廖」(無證據證明「吳志明」、「小廖」為不同人)
    共同基於詐欺取財及隱匿掩飾詐欺所得去向之犯意聯絡與行
    為分擔，於民國110年11月26日21時01分許(起訴書誤載為25
    日，應予更正)，將其所申辦之渣打國際商業銀行帳號000-0
    0000000000000號帳戶(下稱系爭帳戶) 之存摺，以LINE拍照
    傳送予「吳志明」使用。嗣「吳志明」取得系爭帳戶帳號，
    遂以附表編號1詐欺時間及方式欄所示之方式，致朱國璋陷
    於錯誤，於附表編號1匯款時間、地點、金額及匯入之帳戶
    欄所示之時地，將款項匯款至系爭帳戶。朱峻毅於款項入帳
    後，旋依從「吳志明」之指示，於附表編號1提領地點欄、
    提款時間及金額欄所示之時地提領款項後，交付予真實姓名
    年籍不詳、綽號「小廖」之人，以此製造金流斷點，隱匿上
    開詐欺特定犯罪不法所得之去向。
二、案經朱國璋訴由新竹市警察局第二分局報告臺灣新竹地方檢
    察署檢察官偵查起訴。
    理  由
一、本件被告朱峻毅所犯詐欺取財罪及一般洗錢罪，均非死刑、
    無期徒刑、最輕本刑為3年以上有期徒刑之罪或高等法院管
    轄第一審案件，被告於本院行準備程序中，就被訴事實為有
    罪之陳述，經本院認合於刑事訴訟法第273條之1第1項之規
    定，裁定進行簡式審判程序，合先敘明。　　
二、認定犯罪事實所憑之證據及認定之理由：
　　上開犯罪事實，業據被告於偵查、本院準備程序及簡式審判
    程序中坦承不諱(3566號偵卷第71頁至第72頁、本院卷第31
    頁、第40頁)，核與告訴人朱國璋於警詢中指訴被害情節相
    合(3566號偵卷第46頁至第49頁)，並有提款影像一覽表1份
    、監視器錄影畫面截圖數張、渣打國際商業銀行股份有限公
    司111年1月13日渣打商銀字第1110001281號函所附，系爭帳
    戶客戶基本資料暨帳戶明細(查詢期間：110年10月1日至110
    年12月9日)、被告提供與詐欺集團LINE對話紀錄截圖各1份
    附卷可稽(3566號偵卷第12頁至第17頁、第22頁至第42頁)，
    且有如附表編號1證據欄所示之證據在卷可參，是被告之任
    意性自白，確與事實相符，堪予採信，自應依法論科。
三、論罪科刑：
㈠、按刑法上之故意，非僅指直接故意，尚包含間接故意（即不
    確定故意），所謂間接故意係指行為人對於構成犯罪事實，
    預見其發生而其發生並不違反其本意者而言，刑法第13條第
    2項定有明文。金融帳戶為個人之理財工具，亦事關個人財
    產權益之保障，其專有性甚高，除非本人或與本人親密關係
    者，難認有何理由可自由流通使用該金融帳戶，一般人均有
    妥為保管及防止他人任意使用之認識，縱特殊情況偶需交付
    他人使用，亦必深入瞭解用途及合理性，始予提供，且該等
    專有物品如落入不明人士手中，而未加以闡明正常用途，極
    易被利用為與財產有關之犯罪工具，此為吾人依一般生活認
    知所易於體察之常識，而有犯罪意圖者，非有正當理由，竟
    徵求他人提供帳戶，客觀上可預見其目的，係供為某筆資金
    之存入，後再行領出之用，且該筆資金之存入及提領過程係
    有意隱瞞其流程及行為人身分曝光之用意，一般人本於一般
    認知能力均易於瞭解（最高法院93年度台上字第31號判決要
    旨可資參照）。況以電話、手機、網路通訊軟體假冒親友借
    貸、通知退費或佯稱提款卡遭冒用須更改資料、假投資等類
    似之不法詐騙份子，為掩飾其等不法行徑，以避免執法人員
    循線查緝，經常利用他人金融帳戶，以確保犯罪所得免遭查
    獲，類此案件在社會上層出不窮，亦屢經報章雜誌及其他新
    聞媒體披露，故避免此等專屬性甚高之物品被不明人士利用
    為與財產有關之犯罪工具，亦為一般生活認知所應有之認識
    ，是一般人對自己之金融機構帳戶之帳號除工作需求或買賣
    等正常交易用途外均妥為保管，恐被他人得知帳號後，有被
    冒用或其他非法使用之虞。經查，被告前有提供帳戶之幫助
    詐欺前科紀錄，足認被告就金融帳戶事關個人信用之表徵，
    其專有性甚高，不得任意提供他人使用，否則將涉入不法等
    情應知之甚詳，今再為申辦貸款而提供系爭帳戶帳號予素不
    相識，自稱「吳志明」之不詳成年人，然通常向金融機構申
    辦貸款，僅需檢附在職證明、身分證明、財力所得或擔保品
    之證明文件等資料，經徵信審核通過後，再辦理對保等手續
    後撥款，並無製造假金流製造財力證明之必要，更毋庸依據
    指示提領金錢予他人，是衡之常情，上開「製造金流」之程
    序，明顯異於一般正常之貸款作業流程，被告當有預見「吳
    志明」可能係將該等物品供作詐欺犯罪之用，則收受系爭帳
    戶帳號之人將之用來供自己或他人作為詐欺取財之用，亦為
    被告所容忍及允許，亦即不違反被告之本意，被告具有不確
    定故意甚明。再者，系爭帳戶為被告申辦使用，被告任意將
    系爭帳戶帳號提供予「吳志明」匯款以製造自身之財力證明
    ，再依從「吳志明」指示提領並交付「小廖」，是縱該帳戶
    外觀上顯示轉帳入該帳戶內之款項係由被告取得，然最終卻
    係由「吳志明」、「小廖」取得，從而告訴人遭詐騙後轉帳
    匯入之款項，在被告提領並轉交予「小廖」後，詐欺犯罪所
    得實際去向已無從查得，形成金流斷點，不易查明，因而達
    到掩飾詐欺犯罪所得去向之效果；依被告智識程度及通常經
    驗，既可預見其提供帳戶帳號予陌生人「吳志明」，可能會
    供他人利用進行詐欺犯罪，而被害人轉帳匯入之款項一經提
    領上繳，將會產生遮斷資金流動軌跡以逃避國家追訴、處罰
    之效果，被告卻仍將系爭帳戶帳號任意交予「吳志明」使用
    ，該人果用以進行詐欺行為，並取得詐欺款項，被告顯有容
    任而不違反其本意，具有洗錢之不確定故意，至為灼然。
㈡、按洗錢防制法所稱洗錢，指下列行為：二、掩飾或隱匿特定
    犯罪所得之本質、來源、去向、所在、所有權、處分權或其
    他權益者，洗錢防制法第2條第2款定有明文。前揭規定所稱
    之掩飾、隱匿行為，目的在遮掩、粉飾、隱藏、切斷特定犯
    罪所得與特定犯罪間之關聯性，是此類洗錢行為須與欲掩飾
    、隱匿之特定犯罪所得間具有物理上接觸關係（事實接觸關
    係）。又特定犯罪之正犯實行特定犯罪後，為掩飾、隱匿其
    犯罪所得財物之去向及所在，而令被害人將款項轉入其所有
    之金融帳戶，並由該特定犯罪正犯前往提領其犯罪所得款項
    得手，如能證明該帳戶內之款項係特定犯罪所得，因已被提
    領而造成金流斷點，該當掩飾、隱匿之要件，該特定犯罪正
    犯自成立洗錢防制法第14條第1項一般洗錢罪之正犯（最高
    法院刑事大法庭108年度台上大字第3101號裁定意旨參照）
    。經查，被告將系爭帳戶之帳號拍照傳送予「吳志明」，俟
    被害人遭詐欺匯入款項後，再依「吳志明」指示提領金額，
    交付予「小廖」，以隱匿其等詐欺所得去向，業如前述，所
    為已切斷資金與當初犯罪行為之關聯性，隱匿犯罪行為或該
    資金不法來源或本質，使偵查機關無法藉由資金之流向追查
    犯罪者。再者，被告雖與「吳志明」、「小廖」等人參與本
    案犯行，惟上開2人之真實姓名、年籍資料均不詳，且被告
    未見過「吳志明」，無從得知「吳志明」與「小廖」是否為
    同一人，是本件卷內證據既無法證明該集團成員達二人以上
    ，自應為有利被告之認定，而認被告僅涉犯刑法第339條第1
    項之詐欺取財罪。是核被告所為，係犯刑法第339條第1項之
    詐欺取財罪及違反洗錢防制法第2條第2款而犯同法第14條第
    1項之一般洗錢罪。至公訴意旨原認本件係犯幫助詐欺及幫
    助一般洗錢罪，惟業經蒞庭公訴人當庭更正（本院卷第31頁
    ），本院自無庸再變更起訴法條，附此敘明。
㈢、共同正犯：
１、按共同實施犯罪行為之人，在合同意思範圍以內，各自分擔
    犯罪行為之一部，相互利用他人之行為，以達其犯罪之目的
    者，即應對於全部所發生之結果，共同負責。而共同正犯之
    成立，祇須具有犯意之聯絡及行為之分擔，既不問犯罪動機
    起於何人，亦不必每一階段犯行，均須參與。又共同正犯之
    意思聯絡，原不以數人間直接發生者為限，若有間接之聯絡
    者，亦包括在內，如甲分別邀約乙、丙犯罪，雖乙、丙間彼
    此並無直接之聯絡，亦無礙於其為共同正犯之成立。是以，
    行為人參與構成要件行為之實施，並不以參與構成犯罪事實
    之全部或始終參與為必要，即使僅參與構成犯罪事實之一部
    分，或僅參與某一階段之行為，亦足以成立共同正犯。又不
    論「明知」或「預見」，僅係認識程度的差別，間接故意應
    具備構成犯罪事實的認識，與直接故意並無不同，共同正犯
    對於構成犯罪事實既已「明知」或「預見」，其認識完全無
    缺，進而基此共同的認識「使其發生」或「容任其發生（不
    違背其本意）」，彼此間在意思上自得合而為一，形成犯罪
    意思的聯絡。故行為人分別基於直接故意與間接故意實行犯
    罪行為，固可成立共同正犯，然因直接故意與間接故意的性
    質、態樣，既有差異，自影響於行為人責任及量刑的結果。
２、經查，被告雖非親自向告訴人實施訛詐，而未自始至終參與
    各階段之犯行，然被告接受具直接故意之「吳志明」指示而
    提款並上繳給「小廖」，藉此製造資金斷點，隱匿特定犯罪
    所得去向，被告與「吳志明」、「小廖」既為詐騙告訴人而
    彼此分工，堪認渠等係在合同意思範圍內，各自分擔犯罪行
    為之一部，並相互利用他人之行為，以達犯罪之目的，從而
    被告與「吳志明」、「小廖」間就上開犯行，彼此間有犯意
    聯絡及行為分擔，為共同正犯。　
㈣、被告於附表編號1提領時間及金額欄所示時間多次提領詐欺款
    項之行為，主觀上均係基於單一決意，而分別於密切接近之
    時間、相同地點實施，侵害同一被害人法益，各行為之獨立
    性極為薄弱，依一般社會健全觀念，在時間差距上，難以強
    行分開，故應評價為接續犯，而論以一罪。
㈤、被告提供系爭帳戶帳號，使詐欺集團成員得對告訴人詐欺取
    財，嗣依指示提領並交付款項予「小廖」後達到掩飾犯罪所
    得去向之目的，係以一行為同時觸犯詐欺取財罪及一般洗錢
    罪，為異種想像競合犯，應依刑法第55條前段規定，從一重
    論以一般洗錢罪處斷。又被告於本院審理中已就上開一般洗
    錢犯行自白犯罪，應依洗錢防制法第16條第2項之規定，減
    輕其刑。
㈥、爰以行為人之責任為基礎，審酌被告前已有1次提供自己申辦
    之金融帳戶予身分不詳之人經法院判刑之前科紀錄，有臺灣
    高等法院被告前案紀錄表1份在卷可憑，竟再度率爾提供自
    身所有之金融帳戶給「吳志明」使用，充作向他人詐欺取財
    之工具，並協助提領贓款，轉交「小廖」取款以製造金流斷
    點，隱匿上開詐欺所得去向，助長原已猖獗之詐騙歪風，嚴
    重危害被害人財產及社會金融秩序，造成執法機關不易查緝
    犯罪行為人之真實身分，更增加被害人求償上之困難，所為
    非是，應予嚴厲非難；惟念及被告尚能於本院審理中坦認犯
    行，且未實際參與全程詐騙行為，僅提供帳戶並提領而非屬
    詐欺集團之核心成員，惟告訴人所受之損害非輕、被告亦未
    能與告訴人達成和解，兼衡被告自述高職畢業之智識程度，
    於新竹科學園區擔任粗工，已婚無子女，現住在公司宿舍，
    獨自賺錢養家，家庭經濟狀況為勉持等一切情狀，量處如主
    文所示之刑，並就罰金部分諭知易服勞役之折算標準。
四、沒收：
㈠、按犯罪所得，屬於犯罪行為人者，沒收之。但有特別規定者
    ，依其規定。前2項之沒收，於全部或一部不能沒收或不宜
    執行沒收時，追徵其價額。刑法第38條之1第1項、第3項定
    有明文。次按共同正犯之犯罪所得，沒收或追徵，應就各人
    所分得之數額分別為之；先前對共同正犯採連帶沒收犯罪所
    得之見解，已不再援用及供參考（最高法院104年第13次刑
    事庭會議決議意旨參照）。經查，被告於偵訊時供述並未拿
    到任何犯罪所得(3566號卷第71頁反面至第72頁)，且現存卷
    內資料查無積極證據足認被告確已因本案犯行實際獲得報酬
    而有犯罪所得，檢察官對此亦未提出證據加以證明，依「罪
    證有疑，利於被告」原則，本院即無從就此部份犯罪所得宣
    告沒收。
㈡、至系爭帳戶雖供詐欺集團成員匯入詐欺款項並提領，惟金融
    帳戶單獨存在尚不具刑法上之非難性，且上開帳戶可隨時停
    用，就沒收制度所欲達成遏止犯罪之目的並無任何助益，是
    認不具刑法上之重要性，而無宣告沒收之必要，爰依刑法第
    38條之2第2項之規定，亦不予宣告沒收。
五、退併辦部分：　　
㈠、臺灣雲林地方檢察署檢察官111年度偵字第3052號移送併辦意
    旨書就有關被告於上開時、地提供自身所有之金融帳戶予「
    吳志明」，致告訴人朱國璋、周廷檀、詹伍妹受騙匯款而涉
    犯幫助詐欺及幫助一般洗錢罪之犯罪事實，因認與本案之犯
    罪事實具裁判上一罪關係，為同一案件，而移送本院併案審
    理。
㈡、惟查：告訴人朱國璋部分，雖移送併辦意旨書所載之犯罪事
    實，與本案犯罪事實相同，惟於本案111年5月24日言詞辯論
    終結後之同年月30日始送達本院，有該署111年5月27日雲檢
    春大111偵3052字第1119015365號函上本院收文戳章為憑，
    自無法併予審理；又詐欺取財罪所侵害之法益為財產法益，
    係侵害個人財產法益之犯罪，其罪數計算，應以不同被害人
    、被害次數之多寡，決定其犯罪之罪數（最高法院110年度
    台上字第2868號判決意旨參照）。經查，被告依指示提領並
    交付款項之行為已屬參與詐欺取財罪構成要件之實行，贓款
    並因提領上繳而造成金流斷點，已如前述，被告所為非單純
    提供金融帳戶予詐欺期團之幫助行為，是移送併辦意旨書所
    示告訴人周廷檀、詹伍妹遭詐騙之犯罪事實，與本案之告訴
    人並不相同，所侵害之財產法益各異，自與被告本案所犯之
    詐欺取財及洗錢犯行，非屬事實上或裁判上一罪，難認此等
    移送併辦部分與本案為同一案件，是均應退回由該署檢察官
    另為適法之處理，併此指明。
據上論斷，應依刑事訴訟法第273條之1第1項、第299條第1項前
段，判決如主文。
本案經檢察官林鳳師提起公訴，檢察官劉正祥到庭執行職務。
中　　華　　民　　國　　111 　年　　6 　　月　　14　　日
                  刑事第二庭    法　官  楊數盈
以上正本證明與原本無異。
如不服本判決應於收受本判決後20日內向本院提出上訴書狀，上
訴書狀應敘述具體理由。上訴書狀未敘述上訴理由者，應於上訴
期間屆滿後20日內補提理由書狀於本院（均須按他造當事人之人
數附繕本）「切勿逕送上級法院」。
告訴人或被害人如對於本判決不服者，應具備理由請求檢察官上
訴，其上訴期間之計算係以檢察官收受判決正本之日期為準。
中　　華　　民　　國　　111 　年　　6 　　月　　14　　日
　　　　　　　　　　　　　    　書記官  陳采薇　　　
附錄本案論罪科刑法條：
刑法第339條第1項
意圖為自己或第三人不法之所有，以詐術使人將本人或第三人之
物交付者，處5年以下有期徒刑、拘役或科或併科50萬元以下罰
金。
洗錢防制法第2條第2款
二、掩飾或隱匿特定犯罪所得之本質、來源、去向、所在、所有
    權、處分權或其他權益者。
洗錢防制法第14條第1項
有第2條各款所列洗錢行為者，處7年以下有期徒刑，併科新臺幣
500萬元以下罰金。
附表：
編號 告訴人 詐欺時間及方式 匯款時間、地點、金額及匯入之帳戶 提領人 提領地點 提領時間及金額   證     據 1 朱國璋 該詐欺集團某成年成員於110年12月1日，假冒朱國璋姪子去電朱國璋，佯稱更換電話號碼並要求重新加LINE好友。嗣於翌(2)日10時22分許，再以LINE語音通訊向朱國璋稱：買貨需要30萬元云云，致朱國璋誤信為真而為右列之匯款。 朱國璋於110年12月2日10時35分許，以網路銀行轉帳新臺幣(下同)20萬元至系爭帳戶。  朱峻毅 新竹市○○路0段000號(渣打銀行光復分行) 110年12月2日 10時58分 11時02分 11時04分 11時07分 5萬元 5萬元 5萬元 5萬元 與詐欺集團LINE對話紀錄及手機通話紀錄截圖、臺灣銀行網路銀行轉帳結果畫面截圖、內政部警政署反詐騙諮詢專線紀錄表、高雄市政府警察局仁武分局澄觀派出所受理各類案件紀錄表、受理詐騙帳戶通報警示簡便格式表、金融機構聯防機制通報表、受(處)理案件證明單各1份(3566號偵卷第45頁、第50頁至第53頁、第56頁至第57頁、第59頁、第62頁)。